臺灣臺南地方法院刑事判決　　　　　　　96年度訴緝字第59號
公　訴　人　臺灣臺南地方法院檢察署檢察官
被　　　告　甲○○
　　　　　　　　　　（
上列被告因違反毒品危害防制條例案件，經檢察官提起公訴（九
十五年度毒偵緝字第二○號、九十五年毒偵字第四六一號）及移
請併案審理（九十五年度毒偵字第七四七號），被告於本院準備
程序就被訴及併案之犯罪事實均為有罪之陳述，受命法官於聽取
當事人之意見後，合議庭裁定由受命法官獨任進行簡式審判程序
，判決如下：
    主　文
甲○○施用第一級毒品，處有期徒刑陸月；又施用第二級毒品，
累犯，處有期徒刑柒月。應執行有期徒刑壹年。
    事  實
一、甲○○前於民國九十二年間，因施用毒品案件，經本院以九
    十二年度毒聲字第六二五號裁定送觀察、勒戒後，認無繼續
    施用毒品傾向，於九十二年五月十三日執行完畢釋放出所。
    詎甲○○又基於施用第一級毒品之犯意，於九十二年八月四
    日中午某時，在其臺南市○區○○路五五巷五號住處內，以
    將第一級毒品海洛因（以下簡稱海洛因）粉末摻入香菸之方
    式，施用海洛因一次。於九十二年八月五日在上址為警查獲
　　，同日經採尿送驗結果呈海洛因人體代謝物嗎啡及安非他命
 　 陽性反應（所涉施用第二級毒品犯行業經本院判處有期徒刑
    四月，如易科罰金，以銀元三百元折算一日確定，詳下述）
    ，而悉上情。
二、甲○○於九十二年間，因施用毒品案件，經本院於九十三年
　　九月二十七日以九十三年度訴字第七五四號判處有期徒刑四
  　月確定，於九十三年十一月二日執行完畢出監。詎甲○○又
　　基於反覆施用第二級毒品之犯意，自上揭出監後某日起至九
  　十五年一月十一日下午三時止，在臺南縣永康市○○街六八
    巷九弄四號等處，以燒烤方式施用第二級毒品甲基安非他命
    （起訴書誤載為安非他命，下稱甲基安非他命）多次。於九
    十五年一月十二日在上址為警查獲，同日及翌日經採尿送驗
    結果均呈甲基安非他命陽性反應，始悉上情。
三、案經臺南市警察局第六分局報請臺灣臺南地方法院檢察署檢
    察官偵查暨同署檢察官自動檢舉起訴及臺南縣警察局永康分
    局暨臺灣臺南看守所報請同署檢察官移請併案審理。
    理  由
一、上揭事實，業據被告甲○○於本院準備及審理程序中坦承不
    諱，而被告於九十二年八月五日採尿送驗結果，呈海洛因人
    體代謝物嗎啡陽性反應，有臺南市衛生局九十二年十月三十
    一日南市衛檢字第二七五○八號函附同日（）南市衛驗字
    第九二○八一八號檢驗成績書、臺南市警察局第六分局偵辦
    毒品危害防制條例案件尿液檢體送檢清冊各一份在卷可稽；
    又被告於九十五年一月十二日及同年月十三日採尿送驗結果
    ，均呈甲基安非他命陽性反應，有長榮大學於同年二月十三
    出具之確認報告、臺灣臺南看守所附設勒戒處所報告書及同
    年一月十三日尿液檢驗報告單、臺南縣警察局永康分局偵辦
    毒品危害防制條例案送驗尿液編號與真實姓名對照表編號名
    冊各一份在卷為憑。按觀察勒戒或強制戒治執行完畢釋放後
    ，五年內再犯毒品危害防制條例第十條施用第一、二級毒品
    之罪者，檢察官應依法追訴，毒品危害防制條例第二十三條
    第二項，定有明文。被告曾因施用毒品案件，經本院裁定送
    觀察、勒戒後，認無繼續施用毒品傾向，於九十二年五月十
　　三日執行完畢釋放出所等情，有臺灣臺南地方法院檢察署刑
  　案資料查註紀錄表及臺灣高等法院被告前案紀錄表各一份附
    卷可稽。被告於前次觀察、勒戒釋放出所後五年內再犯本件
　　施用第一、二級毒品之罪，事證明確，犯行洵堪認定。
二、論罪科刑：
　(一)按海洛因及甲基安非他命分屬毒品危害防制條例第二條第二
  　項第一款所列之第一級毒品及同條項第二款所列之第二級毒
    品。故核被告所為，係犯毒品危害防制條例第十條第一項之
　　施用第一級毒品罪及同條第二項之施用第二級毒品罪。被告
  　非法持有第一級毒品海洛因及持有第二級毒品甲基安非他命
    之低度行為，均為其施用之高度行為所吸收，不另論罪。
　(二)按特定犯罪行為具有反覆實施之特性，立法者於制定刑罰法
  　律之初，亦已認知該種行為類型之反覆性，而有意藉由法條
    中客觀構成要件之行為要素，涵括上開具有反覆實施特性之
    數個犯罪行為，仍僅予以一次刑法之評價為已足，學理上有
    以「構成要件行為單數」稱之。施用毒品犯罪通常極易成癮
    ，一旦身染毒癮，即有於短時內密集施用之傾向，是就業已
    成癮之施用毒品者而言，如將個別施用行為在刑法上逐一評
    價並分別論處罪刑，恐係無視於該種犯罪類型反覆實施之特
    性，而有使行為人承受過度且顯不相當刑罰之疑慮，從而，
    將反覆施用毒品行為歸類學理上「構成要件行為單數」態樣
    之一種，僅應為一次犯罪構成要件之評價，顯較合理。查被
    告於本院準備程序中，對檢察官起訴及移請併案審理被告施
    用甲基安非他命多次之行為及期間均供認不諱，且被告於觀
    察、勒戒出所後，未能遠離毒品，而再度施用甲基安非他命
    多次，足見被告確已施用甲基安非他命成癮。被告上揭施用
    甲基安非他命多次之犯行，自應論以施用第二級毒品之構成
    要件行為單數，僅該當毒品危害防制條例第十條第二項之施
    用第二級毒品罪一次，無連續犯可言。且此係行為概念認定
　　之問題，與刑法修正廢止連續犯規定無涉，不因被告上開犯
  　行係在刑法修正施行前後而影響行為性質之認定。
　(三)被告自前揭所載出監後某日起至九十四年十月間某日止之施
  　用第二級毒品之犯行，雖未據起訴，然檢察官就犯罪事實一
    部起訴者，其效力及於全部，上揭部分與本案檢察官起訴施
    用第二級毒品行為而經論罪部分，具有構成要件行為單數之
    實質上一罪關係，本院自應就此未經起訴部分，一併加以審
    判。
　(四)又被告有如上開事實欄二所載之刑案前科及有期徒刑執行紀
  　錄，有前揭刑案資料查註紀錄表及被告前案紀錄表可參，其
    於有期徒刑執行完畢後，五年內故意再犯本件有期徒刑以上
    之施用第二級品之罪，為累犯，就其施用第二級毒品部分之
    犯行，應依修正前刑法第四十七條之規定，加重其刑。
  (五)爰審酌被告前經觀察、勒戒及有期徒刑之處遇措施後，猶未
  　能深切體認毒品危害己身之鉅，及早謀求脫離毒害之道，反
　　而於出監出所後伺機再犯，未見有何警惕及悔意，自有使其
  　再度接受相當時期監禁處遇以教化性情之必要，惟被告於本
    院審理時坦承犯行，犯後態度尚佳，且施用毒品固戕害個人
　　健康，然未侵害他人權益，犯罪手段平和；兼衡被告上開施
　　用海洛因之犯行，前經臺灣臺南地方法院檢察署檢察官提起
  　公訴，本院前認應依修正前毒品危害防制條例第二十條第二
　　、三項之規定將被告送觀察、勒戒後，認有繼續施用毒品傾
  　向者，方得依法追訴、審判，因而以九十三年度訴字第七五
    四號判決公訴不受理確定，嗣同署檢察官即依上開規定聲請
    將被告送觀察、勒戒，經本院以九十四年度毒聲字第三十二
    號裁定在案，同署檢察官於九十五年一月十二日指揮執行觀
    察、勒戒後，至同年二月九日方以法律變更為由釋放出所等
    情，有上開各該裁判書、執行指揮書、被告前案紀錄表在卷
    可參，及被告之智識程度、施用毒品次數及期間等一切情狀
    ，分別量處如主文所示之刑，並定其應執行之刑。
  (六)至被告行為後，刑法於九十四年二月二日修正公布、九十五
    年七月一日施行，有關本件被告犯行所涉新舊法比較問題，
    詳參附件所載，併予敘明。
據上論斷，應依刑事訴訟法第二百七十三條之一第一項、第二百
九十九條第一項前段，毒品危害防制條例第十條第一項、第二項
，刑法第十一條前段、第二條第一項前段、修正前刑法第四十七
條、第五十一條第五款，判決如主文。
本案經檢察官莊玲如到庭執行職務。
中　　華　　民　　國　　96　　年　　6 　　月　　27　　日
　　　　　　　　　刑事第十庭    法　官　陳賢德
以上正本證明與原本無異。
如不服本判決，應於收受送達後10日內向本院提出上訴書狀（應
附繕本）。
　　　　　　　　　　　　　　　　書記官  莊文茹
中　　華　　民　　國　　96　　年　　6 　　月　　27　　日
附錄論罪科刑法條：
毒品危害防制條例第十條：
施用第一級毒品者，處六月以上五年以下有期徒刑。
施用第二級毒品者，處三年以下有期徒刑。
附件：
一、按行為後法律有變更者，適用行為時之法律。但行為後之法
　　律有利於行為人者，適用最有利於行為人之法律，九十四年
  　二月二日修正公布、自九十五年七月一日施行之刑法第二條
    第一項定有明文，上開規定係規範行為後法律變更所生新舊
　　法律比較適用之準據法，於新法施行後，應逕適用新法第二
  　條第一項之規定，為「從舊從輕」之比較（最高法院九十五
    年第八次刑事庭會議決議一之 (一)）；又同法第十一條之
    規定亦於同次修正為「本法總則於其他法律有刑罰或保安處
    分之規定者，亦適用之。但其他法律有特別規定者，不在此
    限。」其性質上屬於「過橋條款」，而為法律適用之準據，
    且無關乎犯罪行為可罰性要件之變更，自應逕行適用裁判時
    有效之上開現行條文。
二、被告行為後，刑法第四十七條有關因執行徒刑後再犯之累犯
    規定，已修正為同條第一項「受徒刑之執行完畢，或一部之
    執行而赦免後，五年以內故意再犯有期徒刑以上之罪者，為
　　累犯，加重本刑至二分之一。」（公布施行日期同上開刑法
  　第二條）本案被告施用第二級毒品之犯行，不論依修正前刑
    法第四十七條或上開規定均構成累犯，修正後之規定並未對
    被告較為有利，自應適用修正前刑法第四十七條之規定論以
    累犯，並加重其刑。
三、被告行為後，刑法第五十一條第五款規定已修正為「宣告多
    數有期徒刑者，於各刑中之最長期以上，各刑合併之刑期以
    下，定其刑期。但不得逾三十年。」（公布施行日期同上開
    刑法第二條），相較於修正前「宣告多數有期徒刑者，於各
    刑中之最長期以上，各刑合併之刑期以下，定其刑期。但不
　　得逾二十年。」之規定，修正施行後並非較有利於行為人，
  　自應適用修正前之刑法第五十一條第五款規定，定其應執行
    之刑。
